【裁判字號】    98,訴,1673
【裁判日期】    981130
【裁判案由】    業務過失致死
【裁判全文】
臺灣臺北地方法院刑事判決              98年度訴字第1673號
公  訴  人  臺灣臺北地方法院檢察署檢察官
被      告  乙○○
上列被告因業務過失致死案件，經檢察官提起公訴（98年度偵續
字第446 號），因被告於準備程序中就被訴事實為有罪之陳述，
經本院合議庭裁定由受命法官獨任進行簡式審判程序並判決如下
：
    主  文
乙○○從事業務之人，因業務上之過失致人於死，處有期徒刑柒
月，緩刑貳年。
    事  實
一、乙○○係行政院勞委會認證合格之保母人員技術士，於民國
    96年11月5 日起，受甲○○之託，日間（上午8 時至下午6
    時）代為照顧甲○○之女彭ΟΟ（民國○○年○ 月○○日生，年
    籍詳卷），為從事業務之人。原應注意彭ΟΟ年僅11個月，
    自97年3 月20日起，已因感冒生病身體不適，食量減少，且
    有哭鬧跡象，應較平時多予留心其生理狀況，時時注意病況
    有無變化，而當時又無不能注意之情事，竟於97年3 月25日
    上午11時許餵食彭ΟΟ感冒藥物吐掉後，疏未注意彭ΟΟ有
    呼吸困難、急促喘息掙扎等異狀，終而呼吸衰竭、停止哭鬧
    沈睡等異常情形，而長達5 小時均未察看彭ΟΟ，迄同日下
    午4 時許，始發覺彭ΟΟ呼吸停止、無生命跡象，經急救送
    醫後，仍因上呼吸道感染間質性肺炎併窒息，導致呼吸衰竭
    而死亡。
二、案經甲○○告訴臺灣臺北地方法院檢察署檢察官偵查起訴。
    理  由
一、上述事實，業據被告於警詢、偵訊及本院審理時均坦承不諱
    ，核與證人即告訴人甲○○、目擊證人即被告之子曾昱雄於
    警詢、偵訊時證述之情節均相符；而經送法醫研究所解剖鑑
    定後，其鑑定結果認死者係為間質性肺炎併窒息，導致呼吸
    衰竭而死亡，死亡方式研判為「病死」，亦有該研究所97醫
    鑑字第0971100551號鑑定書1 份附卷可參；另鑑定人即法務
    部法醫研究所副研究員於偵訊時亦結證稱：「就解剖情形發
    現，死者胸腺有明顯的出血點，心包膜表面也有出血點，故
    據此研判其死亡原因是窒息死亡。綜觀整體解剖解果，其肺
    部切片在顯微鏡下，有多處間質性發炎的現象，就是發炎細
    胞浸潤在肺間質。肺部是由肺泡及肺間質組成，正常的肺部
    不應該有發炎細胞浸潤，浸潤就是肺部有大量的發炎細胞。
    通常所指支氣管炎是指支氣管壁及肺泡裡有發炎細胞，這時
    是因細菌引起發炎，發炎細胞進入間質的話，常見是因為病
    毒引起，本件肺泡沒有看到大量的發炎細胞，反而是肺間質
    有，所以推測是由病毒引起發炎。肺部除上述病徵外，血管
    也有鬱血現象，解剖結果發現許多器官也有鬱血現象，所以
    可以推論是窒息死亡。這是因為缺氧，血管會擴張，血液會
    聚集在血管內，造成鬱血現象。其他器官除了鬱血現象沒有
    其他病變，只有肺部有感染。就肺部感染的變化來說，沒有
    急性發炎細胞，所以不是急性感染，也就是1 到2 天的感染
    。但依切片情形，無法判斷感染多久，也無法知道是何種病
    毒感染。另死者胃部有少量液體，估計死亡時間距離最後一
    次進時至少2 到4 小時」等語；此外，亦有相驗屍體證明書
    、現場照片、檢驗報告書、相驗筆錄、台北市消防局救護紀
    錄表、感冒就醫病歷資料表、法務部法醫研究所解剖報告書
    等件附卷可證。綜此，由前述證人、鑑定人之證詞及相關書
    證等補強證據，足證被告之自白核與事實相符。
二、按刑法上之過失，其過失行為與結果間，在客觀上有相當因
    果關係始得成立。所謂相當因果關係，係指依經驗法則，綜
    合行為當時所存在之一切事實，為客觀之事後審查，認為在
    一般情形下，有此環境、有此行為之同一條件，均可發生同
    一之結果者，則該條件即為發生結果之相當條件，行為與結
    果即有相當之因果關係。反之，若在一般情形下，有此同一
    條件存在，而依客觀之審查，認為不必皆發生此結果者，則
    該條件與結果不相當，不過為偶然之事實而已，其行為與結
    果間即無相當因果關係（最高法院79年度台上字第192 號判
    例意旨可資參照）。本件死者彭ΟΟ案發時年僅11個月，依
    吾人日常照顧幼童之經驗，幼童睡眠時間固較成年人為長，
    並普遍有午睡之情形，惟其睡眠時間少有長於2 小時者，且
    為避免發生幼童因捲到棉被、枕頭而窒息之情況，通常均會
    加以巡視。而本件被告為合格之保母，且死者自97年3 月20
    日起，已因感冒生病身體不適，更於當日11時餵食彭ΟΟ感
    冒藥物時，遭其吐掉而昏睡後，長達5 小時均未察看，以致
    疏未注意彭ΟΟ有呼吸困難、急促喘息掙扎等異狀，延誤送
    醫時機，致彭ΟΟ因上呼吸道感染間質性肺炎併窒息，導致
    呼吸衰竭而死亡，則參照前述判例意旨所示，被告就彭ΟΟ
    之死亡自有過失甚明，且致彭ΟΟ生死亡之結果，被告之過
    失行為與彭ΟΟ之死亡間，自有相當因果關係。是本件事證
    明確，被告犯行堪以認定，應予依法論科。
三、核被告所為，係犯刑法第276 條第2 項之業務過失致死罪。
    起訴書認被告係犯刑法第284 條第2 項之罪，顯係誤載，業
    經公訴檢察官當庭予以更正，附此敘明。爰審酌：(一)智識程
    度：被告係專科畢業之學歷，長期以從事保母為業；(二)與被
    害人之關係：被告係死者之保母，平時撫育照顧尚稱盡責；
    (三)違反義務之程度：被告在死者已因上呼吸道感染而身體不
    適數日，午睡前更有將感冒藥物吐掉之情形，竟仍長達5 小
    時未予察看，顯見違反義務程度嚴重；(四)犯後態度：被告於
    警詢、偵訊及本院審理時均能坦承犯行，且業已與死者之父
    母達成民事上和解，並當庭製作和解筆錄，而取得其等之諒
    解等一切情狀，量處如主文所示之刑。
四、查被告未曾因故意犯罪受有期徒刑以上刑之宣告，此有臺灣
    高等法院被告前案紀錄表1 件在卷可按，其因一時疏失，致
    罹刑典，經此教訓應能知所警惕而無再犯之虞，本院綜核其
    個人與家庭環境暨告訴人甲○○、公訴檢察官當庭陳明之意
    見、已與告訴人和解並履行和解條件完畢等情，認其所受之
    刑之宣告，以暫不執行為適當，爰併諭知緩刑2 年，以啟自
    新。
據上論斷，應依刑事訴訟法第273 條之1 第1 項、第299 條第1
項前段，刑法第276 條第2 項、第74條第1 項第1 款，刑法施行
法第1 條之1 第1 項、第2 項前段，判決如主文。
本案經檢察官申心蓓到庭執行職務。
中    華    民    國    98    年    11    月    30    日
                  刑事第六庭    法  官  林孟皇
本正本證明與原本無異。
如不服本判決應於收受送達後10日內向本院提出上訴書狀，並應
敘述具體理由；其未敘述上訴理由者，應於上訴期間屆滿後20日
內向本院補提理由書（均須按他造當事人之人數附繕本）「切勿
逕送上級法院」。告訴人或被害人如對於本判決不服者，應具備
理由請求檢察官上訴，其上訴期間之計算係以檢察官收受判決正
本之日期為準。
                                書記官  楊雅鈞
中    華    民    國    98    年    11    月    30    日
附錄本案論罪科刑法條全文：
中華民國刑法第276條（過失致死罪）
因過失致人於死者，處2 年以下有期徒刑、拘役或2 千元以下罰
金。
從事業務之人，因業務上之過失犯前項之罪者，處5 年以下有期
徒刑或拘役，得併科3 千元以下罰金。


司法院資訊處製作；財團法人民間司法改革基金會備份。
